臺灣桃園地方法院刑事裁定
109年度金訴字第87號
聲  請  人  張筠培


上列聲請人因被告張鉅浩違反組織犯罪防制條例等案件（本院10
9年度金訴字第87號），聲請發還扣押物，本院裁定如下：
    主  文
聲請駁回。
    理  由
一、聲請意旨：聲請人張鉅浩為繼承人，因被告已死亡，業經不
    受理在案，請求發還車號000-0000號自用小客車等語。
二、按可為證據或得沒收之物，得扣押之；扣押物若無留存之必
    要者，不待案件之終結，應以法院之裁定或檢察官之命令發
    還之，其係贓物而無第三人主張權利者，應發還被害人，刑
    事訴訟法第133 條第1 項、第142 條第1 項前段分別定有明
    文。次按扣押物未經諭知沒收者，應即發還，但上訴期間內
    或上訴中遇有必要情形，得繼續扣押之，此亦經同法第317
    條明定。依此，性質上屬贓物之扣押物，如非得沒收之物，
    又無第三人主張權利者，原則上受理訴訟繫屬之法院即應依
    聲請裁定發還，然倘仍有留存為證據或其他必要情形，仍得
    繼續扣押之。而此扣押必要性有無問題，乃審理法院依案件
    調查結果審酌，屬法院裁量之權限。 
三、次按案經確定並移送檢察官執行，因扣押物已隨卷併送檢察
    署執行，該等物品是否應沒收，應由檢察官依判決主文認定
    處理，如非應沒收之物，則有無扣押必要屬偵查權限，依法
    自應由執行檢察官處理，法院斯時已非審理機關，尚無勘驗
    證物或確認應否沒收之問題，而審理法院亦非執行扣押單位
    ，對該扣押緣由，依卷內證據資料，無從置喙，更無從確認
    該物品與扣押清冊是否相符，倘逕向法院聲請發還扣押物，
    即難謂有據，最高法院97年度台抗字第12號刑事裁判意旨可
    資參照。準此，法院審理案件時，扣押物有無繼續扣押必要
    ，固應由審理法院依案件發展、事實調查，予以審酌，惟案
    件如未繫屬法院，或已脫離法院繫屬，則扣押物有無留存之
    必要，是否發還，則應由檢察官以命令（處分）為之，待檢
    察官為處分後，如受處分人對檢察官關於扣押物發還之處分
    不服，始得聲請所屬法院撤銷之。 　　
四、經查，被告張鉅浩業於檢察官起訴後之民國109 年12月13日
    死亡，並經本院諭知不受理判決在案，並移送臺灣桃園地方
    檢察署檢察官分案執行而脫離本院繫屬乙節此有臺南○○○○○○
    ○○109 年12月31日南市白河戶字第1090096797號函暨所檢附
    之戶籍資料（除戶部分）及死亡證明書及上開刑事判決附卷
    可按，堪以認定。揆諸前開說明，就此部分若有應發還之扣
    押物，應由聲請人向臺灣桃園地方檢察署檢察官聲請發還，
    其向本院聲請發還扣押物，並無理由，應予駁回。
五、依刑事訴訟法第220 條規定，裁定如主文。　　
中　　華　　民　　國　　111 　年　　8 　　月　　2 　　日
                  刑事第十四庭  審判長法  官  江德民
　　　　　　　　                      法  官  劉得為
　　　　　　　　                      法  官  程欣儀
以上正本證明與原本無異。
如不服本裁定，應於裁定送達後5 日內向本院提出抗告狀。
        　　　　　　　　　　　　　　　書記官　蔡宛軒    
中　　華　　民　　國　　111 　年　　8 　　月　　3 　　日